【裁判字號】    97,訴,301
【裁判日期】    970603
【裁判案由】    損害賠償
【裁判全文】
臺灣嘉義地方法院民事判決               97年度訴字第301號
原      告  乙○○
訴訟代理人  廖道成律師
            丙○○
被      告  甲○○
上列當事人間因被告過失傷害案件，原告提起請求損害賠償之附
帶民事訴訟，經本院刑事庭以96年度交附民字第89號刑事附帶民
事訴訟裁定移送前來，本院於民國97年5月20日言詞辯論終結，
判決如下：
    主  文
被告應給付原告新臺幣貳拾壹萬貳仟陸佰參拾柒元，及自民國九
十六年九月十四日起至清償日止，按週年利率百分之五計算之利
息。
原告其餘之訴駁回。
訴訟費用由被告負擔十分之一，餘由原告負擔。
本判決第一項得假執行。但被告如以新臺幣貳拾壹萬貳仟陸佰參
拾柒元為原告供擔保後，得免為假執行。
原告其餘假執行之聲請駁回。
    事實及理由
壹、原告方面：
一、聲明：
（一）被告應給付原告新臺幣（下同）2,000,000元，及自起訴
      狀繕本送達翌日起至賠償日止，按週年利率百分之5計算
      之利息。
（二）訴訟費用由被告負擔。
（三）原告願供擔保，請准宣告假執行。
二、陳述：被告於民國95年12月21日駕車肇事，致原告受有右側
    脛腓骨骨折之傷害，爰依民法第184條第1項、第193條、第
    195條第1項等規定，請求被告為下列賠償：
（一）醫療部分：
 1.原告於95年12月21日住院至95年12月29日出院期間，支出：
   交通費2,000元、醫療費17,790元、雜支費3,772元、看護費
   11,000元、家屬探病損失5,800元、服裝損失費5,000元，合
   計為45,362元。
 2.原告返回住所療傷期間，陸續支出：交通費6,030元、家屬接
   返損失3,800元、雜支31,605元、營養補助費16,340元、陪同
   復健損失11,600元、複診費730元，合計70,105元。
 3.原告復健期間，陸續支出：看護費70,000元、車輛耗損費
   14,972元、薪津損失23,000元、雜支費32,189元、返校車費
   2,000元、醫療費7,550元、交通費10,000元、意外險5,000元
   等，合計694,111元。
 4.預計支出之各項必要費用共計143,600元。
（二）學業損失：
 1.第一學期重修之學費：52,918元。
 2.就學期間宿舍費：因受傷無法住6樓，改住1樓，增加費用為
   60,000元（即每學期12000元×5學期）。
 3.寒暑假接送車費：2,000元。
 4.車輛耗損：30,000元。
 5.原告薪資損失：寒暑假無法打工，損失224,000元。
（三）精神慰撫金部分：原告受被告之過失傷害，身體上、精神
      上均痛苦萬分，學業亦受影響，且波及與同屆同學間之聯
      誼、互動，更影響日後繼續升學、就業之時機等，為此，
      請求賠償1,000,000元。
三、證據：提出求償金額分類明細統計表、醫療費用收據影本、
    病患聘僱照顧服務員費用代收轉付證明單影本、統一發票影
    本、汽車維修明細表等。
貳、被告方面：
一、聲明：
（一）請求駁回原告之訴及其假執行之聲請。
（二）訴訟費用由原告負擔。
（三）如受不利之判決，願供擔保請准宣告免為假執行。
二、陳述：
（一）交通費用部分：原告請求「家屬探視」之交通費用8,000
      元部分，被告否認之。
（二）雜支部分：原告主張給付三餐食物、零食、咖啡、洗衣粉
      、衛生紙、保溫熱水瓶、牙膏、快鍋與報紙等部分，計
      55,176元，並不實在，蓋損害賠償所填補者，僅以實際損
      害為限，原告於該事故發生前，平日即須前開開銷，原告
      並非因答辯人之行為而需多支出上開日常物品。
（三）停車費用：原告既已請求就診交通費用，另請求停車費用
      ，並不實在，被告否認之。
（四）親屬照護費用：無提呈單據，被告否認之。
（五）學費、保險費部分：原告因系爭事故無法參加學校考試，
      應可向學校報請病假，再於寒暑假時參加補考，無須重修
      學分，原告卻要求被告給付學費，並不合理。又原告要求
      保險費，亦不實在。
（六）打工薪資部分：應提呈單據以證明損害。
參、不爭執之事項：
（一）被告於95年12月21日下午5時50分許，駕駛車牌號碼5878
      ─GE號自用小客車，由嘉義縣大林鎮中林里9號前右側岔
      路由東往西方向行駛，應注意行駛支線道者，行經無號
      誌之交岔路口，應暫停讓幹線道車先行，當時情形天候晴
      ，日間自然光線，柏油路面乾燥無缺陷，無障礙物，視距
      良好，並無不能注意之情事，行駛於上揭支線道時，竟疏
      於注意暫停讓幹線道之車輛，適原告騎乘車牌號碼9GA─
      725號普通重型機車，沿嘉義縣大林鎮○○里道路自南往
      北方向行駛，行經上開岔路口時，亦疏未注意，行經無號
      誌交岔路口未減速慢行且未注意車前狀況，閃避不及，2
      車不慎發生碰撞，致原告受有右側脛腓骨骨折之傷害，而
      被告亦因此過失傷害案件，經本院刑事庭判處有期徒刑3
      月，如易科罰金，以新臺幣1000元折算1日，減為有期徒
      刑1月又15日，如易科罰金，以新臺幣1000元折算1日確定
      ，經本院依職權調閱本院96年度嘉交簡字第1061號刑事卷
      宗核閱無誤。
（二）住院醫療費17,290元、看護費11,000元及修理機車的錢，
      被告均已給付，另被告亦已先給付慰撫金6,000元，以上
      被告已支付的部分，原告均同意予以扣除。
（三）中藥費6,150元的部分，被告不爭執。
（四）服裝的部分，原告同意被告給付2,000元。
肆、本件之爭點為原告得請求被告給付損害賠償額為若干？本院
    之判斷如下：
（一）按因故意或過失，不法侵害他人之權利者，負損害賠償責
      任。不法侵害他人之身體或健康者，對於被害人因此喪失
      或減少勞動能力或增加生活上之需要時，應負損害賠償責
      任。又不法侵害他人之身體、健康、名譽、自由、信用、
      隱私、貞操，或不法侵害其他人格法益而情節重大者，被
      害人雖非財產上之損害，亦得請求賠償相當之金額。其名
      譽被侵害者，並得請求回復名譽之適當處分。民法第184
      條第1項前段、第193條第1項、第195條第1項定有明文。
      查被告過失傷害原告之身體，則原告依上開規定請求被告
      賠償，即屬有據。茲就原告請求賠償之項目及金額審究如
      下：
    1.醫療費用11,064元部分：原告主張其因本件車禍所支出之
      醫療費用共計28,354元，業據提出繳費證明之影本可證（
      見本院卷第33頁、34-1頁、35頁、36-1頁、37頁、39頁、
      40-1頁至42頁），堪予採信，惟被告已先為支出17,290元
      之金額應予扣除，此為原告所不爭執，則原告所得請求之
      金額應為11,064元，故此部分之請求，應予准許。
    2.看護費用70,000元部分：原告主張其因本件車禍受傷，於
      95年12月24日至同年月29日住院期間，因實施復位固定手
      術，聘請看護照料，共支出看護費用11,000元；並於出院
      後之居家休養2個月之期間，仍需聘請看護照料，共計支
      出看護費用70,000元之事實，業據提出上開收據影本足稽
      （見本院卷第34頁、35-1頁至36頁）。本院斟酌原告確因
      本件車禍受有右側脛腓骨骨折之傷害，於開刀住院及休養
      初期行動不便，確有賴他人照料生活起居之必要，上開看
      護費用共計81,000元，核屬相當，惟被告已先為支出11,0
      00元之金額應予扣除，此為原告所不爭執，則原告所得請
      求之金額為70,000元，應予准許。
    3.交通費用7,080部分：原告主張其因本件車禍受傷而由其
      家屬分別於95年12月31日、96年1月4日、同年2月8日、2
      月24日，駕車載其就醫、回診、返家等所支出之必要交通
      費用，即上開日期所需油費5,480元（為1,500元+1,630元
      +1,150元+1,200元=5,480元），業據其提出診斷證明書及
      發票等影本為憑（見本院卷第40頁、44-1頁、45頁、47頁
      ），應可採信；又上開4日所需回數票共計1,600元（以每
      日400元X4日=1,600元）雖無收據，惟駕車行駛於高速公
      路需支付費用為眾所週知之事實，是原告確於上開日期有
      就醫、回診、返家等之必要行為，已如前述，是此部分之
      請求應屬可採。從而，原告所得請求之交通費用為7,080
      元 (5,480+1,600=7,080)，應予准許，其餘部分之交通費
      用並無單據或為家屬探視部分，難認屬原告因本件車禍所
      應支出必要費用，自不應准許。
    4.服裝損害2,000元部分：此部分之金額為2,000元之事實，
      為兩造所不爭執，堪信為真實，應予准許。
    5.雜支及其他損失費用7,623元部分：原告主張其因本件車
      禍受傷而必須支出之醫療用品，即冰、熱敷帶、紗布、藥
      品等物合計共7,623元，業據其提出收據及發票等影本足
      證（見本院卷第60-1頁、61頁、63至63-1頁、65至65-1頁
      、66至66-1頁、69至69- 1頁、79-1頁、80-1頁），此部
      分之請求應予准許，至其他部分非屬必要物品，自不應准
      許。又原告所主張之家屬探病損失5,800元、家屬接返損
      失3,800元、營養補助費16,340元、陪同復健損失11,600
      元、車輛耗損費14,972元、薪津損失23,000元、意外險
      5,000元等各項，顯非屬本件車禍受傷所必須增加之生活
      上需要費用；而原告就未來預計將支出之各種費用共計
      143,600元亦加以請求，然除該等費用並未實際發生外，
      原告亦未就上開各項加以舉證證明將來必然會發生，故仍
      屬不確定之支出，尚非屬填補損害所必要，自不得加以請
      求，即上開部分之各項主張，均不足採。
    6.學業損失12,000元部分：原告主張其因本件車禍受傷，於
      就學期間無法住6樓，因改住1樓之宿舍費用增加12,000元
      部分，業據其提出發票影本（見本院卷第88-1頁），自為
      可採，應予准許；至其餘宿舍費部分，尚未實際發生，亦
      無證據證明為將來之必要支出，自不應准許。又於原告主
      張第一學期重修之學費52,918元部分，因與系爭車禍無相
      當因果關係，難認係被告侵權行為造成之損害；且原告支
      付上開學費，其預期之利益為上學，並非取回該學費，亦
      難認原告得以可得預期之利益損失為由，請求金錢賠償，
      原告此部分主張不可採。而其另主張寒暑假接送車費2,00
      0元、車輛耗損30,000元、寒暑假無法打工之損失224,000
      元，除未加以舉證證明與本件車禍有何相當因果關係外，
      就打工之損失之部分，亦未提出任何工作或薪資證明為據
      ，均不予准許。
    7.精神慰撫金194,000元部分：按精神上損害賠償之計算，
      應斟酌雙方身分資力、實際加害程度及其影響是否重大，
      及被害者之身分地位與加害人經濟狀況等關係定之（最高
      法院47年台上字第1221號判例及最高法院51年台上字第22
      3號判例參照）。查，本件原告為75年10月22日生，現年
      21歲，因系爭事故之發生致受有右側脛腓骨骨折之傷害，
      活動力減損而影響日常生活，是精神上確受有痛苦，且原
      告現仍就學中，名下無任何財產；而被告係66年6月22日
      生，現年30歲，職業商，名下除薪資所得外，尚有汽車1
      輛、各項股票投資等情，有其等之年籍資料及本院依職權
      調閱之稅務電子閘門財產所得調件明細表等在卷可憑（見
      本院卷第91至98頁）。本院審酌兩造之年齡、教育程度、
      社會地位、資力等情形，並原告所受傷害程度，被告迄未
      與原告達成和解等情，認原告請求非財產上損害賠償1,00
      0,000元，猶屬過高，應以200,000元為適當，惟被告已先
      為支出6,000元之金額應予扣除，此為原告所不爭執，則
      原告所得請求之金額應為194,000元，故此部分之請求，
      應予准許。
    8.原告總計所得請求之損害額為303,767元（醫療費用11,06
      4元+看護費用70,000元+交通費用7,080元+服裝損害2,000
      元+雜支及其他損失費用7,623元+學業損失12,000元+精神
      慰撫金194,000元=303,767元）
（二）再按損害之發生或擴大，被害人與有過失者，法院得減輕
      賠償金額或免除之，民法第217條第1項定有明文。本件「
      1.被告駕車行駛支線道者，行經無號誌之交岔路口未暫停
      讓幹線道車先行，為肇事主因。2.原告行駛幹線道，行經
      無號誌交岔路口未減速慢行且未注意車前狀況，為肇事次
      因。」之情，有臺灣省車輛行車事故覆議鑑定委員會96年
      10月8日府覆議字第0966203197號函所附之鑑定意見書在
      卷足按（見本院調閱刑事卷即96年度交易字第205號卷宗
      第37頁）。則被告為肇事主因，而原告對於系爭事故之發
      生亦與有過失，為肇事次因，本院審酌兩造之過失程度，
      認被告應負擔百分之70之過失比例、原告應負擔百分之30
      之過失比例責任。依此計算，被告應賠償原告212,637元
     （303,767元x70%＝212,637元，元以下四捨五入）。
（三）綜上所述，原告依過失侵權行為之法律關係，請求被告賠
      償212,637元及自起訴狀繕本送達翌日即96年9月14日起至
      清償日止按週年利率百分之5計算之法定遲延利息，為有
      理由，應予准許，原告逾此部分之請求，為無理由，應予
      駁回。
（四）本件原告勝訴部分，因所命被告給付之金額未逾500,000
      元，故援引民事訴訟法第389條第1項第5款依職權宣告假
      執行。至於原告敗訴部分之假執行聲請，即因訴之駁回而
      失依據，故併予駁回；又被告另陳明願供擔保請准宣告免
      為假執行，核無不合，爰酌定相當之擔保金額予以准許。
伍、本件事證業已明確，兩造其餘主張陳述及所提之證據，經本
    院審酌後，認均不足以影響本判決之結果，自毋庸再予論述
    ，附此敘明。
陸、據上論結，本件原告之訴為一部有理由，一部無理由，依民
    事訴訟法第79條、第389條第1項第5款、第392條第2項，判
    決如主文。
中    華    民    國    97    年    6     月     3    日
                  民一庭法  官  游悅晨
以上正本係照原本作成
如對本判決上訴須於判決送達後20日內向本院提出上訴狀
中    華    民    國    97    年    6     月     3    日
                        書記官  張富


司法院資訊處製作；財團法人民間司法改革基金會備份。
